台灣板橋地方法院交通事件裁定　　　　　　　　　　九十一年度交聲字第六０九號
　　原處分機關　交通部公路總局台北區監理所
　　異　議　人　甲○○
　　即受處分人
右列異議人即受處分人因違反道路交通管理處罰條例案件，對原處分機關即交通部公
路總局台北區監理所九十一年三月十五日北監五字第裁四０─Ｚ00000000號
處分（原舉發通知單號碼：第Ｚ00000000號），聲明異議，本院裁定如左：
    主  文
異議駁回。
    理  由
一、按汽車行駛於高速公路而不遵管制之規定者，處汽車駕駛人新台幣（下同）三千
    元以上六千元以下罰鍰，道路交通管理處罰條例第三十三條第一項規定甚明。再
    汽車行駛高速公路，不得有在路肩上行駛之行為；惟執行任務之救護車、消防車
    、警備車、工程車、救濟車及吊車不受上開之限制，高速公路交通管制規則第九
    條第一項第二款、第二項亦定有明文。次按，行政罰因以行政義務之違反，為其
    可罰性之依據，而於責任要件上並無刑事制裁法以處罰故意犯為原則，處罰過失
    犯為例外理論之適用，亦未設類似刑法關於過失犯之處罰，以法律有明文規定者
    為限之法文，惟此非謂行政罰不以有責性為主觀要件，蓋其處罰仍帶有對於違反
    行政義務之不法行為加以非難、制裁之內涵，自以行為人之行為出於故意或過失
    為必要；但應受行政罰之行為，僅須違反禁止規定或作為義務，而不以發生損害
    或危險為其要件者，推定為有過失，於行為人不能舉證證明自己無過失時，即應
    受處罰，此觀諸司法院大法官會議釋字第二七五號解釋文內容即明。
二、原處分機關略以：異議人即受處分人甲○○，於民國（下同）九十年十一月十四
    日八時十分許，駕駛車牌號碼Ｆ八─七二二０號自用小客車，在國道一號公路南
    下五十二公里處違規行駛路肩，經內政部警政署國道公路警察局舉發，乃依道路
    交通管理處罰條例第三十三條第一項規定，裁處罰鍰三千元，並依同條例第六十
    三條第一項第一款之規定記違規點數一點等語；異議人對於其行駛路肩之事實，
    雖不爭執，但以因當時高速公路塞車，又趕著上班，見一輛藍色客貨廂型車行駛
    路肩，伊以為應是通融可行駛路肩，然見該藍色廂型車上跳下警察開單舉發，伊
    認當時該警員並非執勤時間，且車輛亦非警用公務車，且不符公平正義之原則，
    求為撤銷原裁罰之處分。
三、經查：本件異議人即受處分人甲○○於上述時、地駕駛汽車行駛於高速公路時違
    規行駛於路肩，為警舉發之事實，業經卷附內政部警政署國道公路警察局第一警
    察隊九十年十二月二十八日（九０）公警國一刑訴字第一六七八四號函覆略以：
    九十年十一月十四日駕駛本隊「偵防車」執行勤務，於八時十分發現Ｆ八─七二
    二０號車在國道一號公路南下五十二公里處違規行駛路肩，執勤隊員見狀立即攔
    查，告知違規事實，該車駕駛當場坦承行駛路肩；且依高速公路交通管制規則第
    二十六條規定：「在高速公路執勤之警察人員應穿著制服，佩戴識別證」，當時
    執勤之員警身著制服，證件配備齊全，駕駛藍色客貨廂型「偵防車」依法舉發，
    其執法之合法性，並無不當。又異議人駕駛汽車已有多年，對於汽車行駛於高速
    公路，不得行駛於路肩之規定，應知之甚詳，故所稱因當時塞車，為趕赴上班，
    見藍色廂型車行駛於路肩，而認可通融行駛於路肩，仍非無過咎可訾。再違法行
    為並不受法律所保障，且依上開函文所示該藍色廂型車為警員執勤所駕駛之偵防
    車，且警備車並不受不得行駛於路肩之限制，是以異議人所辯當時並非執勤、廂
    型車非警用公務車，而指摘本件舉發裁罰不符公平正義原則，顯屬誤會。綜上，
    異議人所辯不足採信，違規事證明確，其行駛於高速公路而不遵管制之規定之情
    形，堪予認定。是以原處分機關依據上開法條之規定，並審酌異議人違規情節輕
    重，裁處罰鍰三千元，記違規點數一點，並無任何違誤，量罰亦甚妥適，應予維
    持，本件異議為無理由，應予駁回。據上論結，應依道路交通案件處理辦法第十
    九條，裁定如主文。
中    華    民    國    九   十   一    年      四     月    十    九   日
                               台灣板橋地方法院交通法庭
                                   法  官  潘  長  生
右正本證明與原本無異。
如不服本裁定，應於裁定送達後五日內向本院提出抗告狀。
                                   書記官  王  增  華
中      華      民      國    九 十 一    年     四     月    二十二    日
